【裁判字號】    98,上,169
【裁判日期】    981103
【裁判案由】    分割共有物
【裁判全文】
臺灣高等法院臺中分院民事判決           98年度上字第169號
上  訴  人  丁○○
訴訟代理人  施瑞章律師
被 上 訴人  丙○○
訴訟代理人  甲○○
訴訟代理人  己○○
訴訟代理人  廖志祥律師
上列當事人間請求分割共有物事件，上訴人對於中華民國98年2
月27日臺灣臺中地方法院96年度訴字第1104號第一審判決提起上
訴，本院於98年10月20日言詞辯論終結，判決如下：
    主  文
原判決主文第二項就坐落台中市○○區○○段第587-1號土地之
判決並訴訟費用負擔之裁判（確定部分除外）均廢棄。
上訴人與被上訴人共有坐落台中市○○區○○段第587-1號土地
（地目：道，面積58平方公尺）如附圖甲案所示E部分面積0.004
3公頃分歸上訴人取得，D部分面積0.0015公頃分平方公尺分歸被
上訴人取得。
第一審（已確定部分除外）、第二審訴訟費用由上訴人負擔四分
之三，餘由被上訴人負擔。
    事實及理由
壹、程序方面
    查本件上訴人與原審共同原告盧柏華固於原審合併起訴請求
    就坐落台中市○○區○○段之系爭583地號土地（地目：建
    ，面積：167平方公尺）及同段之系爭587-1地號土地（地目
    ：道，面積：58平方公尺）為裁判分割，經原審就上開兩筆
    土地依各共有人應有部分比例分別裁判分割後，就上開583
    地號土地之判決部分（即原審主文第1項部分），因共有人
    即原審原告盧柏華、被上訴人及原審被告己○○三人均未聲
    明不服，而告確定在案，且經原審法院民國（下同）98年4
    月28日號就該部分核發確定證明在案（見本院卷第35頁），
    是該583號土地部分已不在本院審理之範圍，合先敘明。
貳、實體方面
一、上訴人方面：
(一)、上訴人與原審共同原告盧柏華於原審合併起訴主張：上訴人
    丁○○與原審共同原告盧柏華為父子，原審共同被告己○○
    與被上訴人丙○○為父子，上訴人丁○○與己○○則為兄弟
    。緣坐落台中市○○區○○段583地號土地（地目：建，面
    積：167平方公尺，下稱系爭583地號土地）為盧柏華與己○
    ○、被上訴人丙○○所共有，應有部分各3分之l；同段之58
    7-1地號土地（地目：道，面積：58平方公尺，下稱系爭587
    -1地號土地）則為上訴人丁○○與被上訴人丙○○所共有，
    應有部分為上訴人丁○○4分之3、被上訴人丙○○4分之l。
    上開兩筆土地均經都市計畫編定為第2種住宅區用地，且均
    無因使用目的而不能分割之情事，亦無不為分割之約定。茲
    因兩造就分割之方法意見不一，致無法達成分割之協議，參
    酌與系爭583地號土地相毗鄰之同段585地號、571地號土地
    均為上訴人丁○○所有；系爭583地號土地上兩造房屋坐落
    位置之使用現況；及被上訴人丙○○取得系爭587-1地號土
    地前，系爭587-1地號土地之原共有人間有分管之事實等情
    ，爰提起本訴，並聲明求為判決就系爭2筆土地准予依原審
    判決附圖甲案所示之分割方法分割，即：(一)盧柏華與己○○
    、被上訴人丙○○共有坐落台中市○○區○○段583地號土
    地（地目：建，面積：167平方公尺）如原審判決附圖甲案
    所示C部分（面積：56平方公尺）土地分歸盧柏華所有、B部
    分（面積：56平方公尺）土地分歸己○○所有、A部分（面
    積：55平方公尺）土地分歸被上訴人丙○○所有。(二)上訴人
    丁○○與被上訴人丙○○共有坐落台中市○○區○○段587-
    1地號土地（地目：道，面積：58平方公尺）如原審判決附
    圖甲案所示D部分（面積：15平方公尺）土地分歸被上訴人
    丙○○所有、E部分（面積：43平方公尺）分歸上訴人丁○
    ○所有等語。
(二)、上訴人於本院補充陳述：查被上訴人就所取得系爭587-1地
    號應有部分4分之1共有權，同時即與原出賣人戊○○約定點
    交戊○○與上訴人所分管約定而取得之分管位置。而就D部
    分原有分管契約之事實，有上證三不動產買賣契約書、房地
    產買賣補充說明書可憑，證人戊○○於本院證述亦足資佐證
    。故如依上訴人在原審所主張之甲案而為分割，即係尊重原
    始分管契約所採之分割方案，且符合系爭587-1地號原先使
    用收益之方式，亦具有充分之經濟利用價值，並無不能原物
    分配而需補償金錢之情事。如採原審所為之分割方案，顯係
    將587-1地號土地之分割，斟酌考量583地號不同共有人間共
    有物分割後之他地使用收益利害關係，然此與系爭587-1地
    號土地有無不能原物分配之情形有間，而有違反民法第824
    條之規定。況原審認被上訴人應以每平方公尺46,500元（即
    每坪153,719元）計算補償上訴人，然上訴人於82年4月26日
    買受時每坪即為195,000元，16年後卻反而跌價42,000元成
    為153,719元，自非有理。且上訴人當年購買系爭土地時，
    早已考量該地本身之面積、地形，為客觀價值之認定而為買
    受；而原審既將系爭土地部分面積判由被上訴人金錢補償，
    均係與583號鄰地合併使用，自不應再以該587-1號土地地形
    、面積而為降低價值之認定。又如採被上訴人主張之乙案，
    上訴人的土地變得很畸零。故上訴人主張以甲案之分割方法
    為可採等語。
二、被上訴人方面：
(一)、被上訴人與原審共同被告己○○則以：查系爭583地號土地
    東、西、北三面為其他土地圍繞，僅南面臨永春路，分割方
    法唯南北向分割；又考量建築法規定最小建築面積之寬度為
    4公尺，而系爭583地號土地臨永春路之寬度為12公尺，故應
    以各共有人均分得臨永春路部分寬4公尺之土地，以符合最
    小建築面積寬度之要求。再被上訴人丙○○於取得系爭587-
    1地號土地應有部分時，從未聽聞有分管之約定，且於使用
    上亦無分管之事實，而系爭587-1地號土地與系爭583地號土
    地相毗鄰，且上訴人丁○○、盧柏華2人為父子關係，己○
    ○、被上訴人丙○○2人亦為父子關係，應將系爭583地號、
    587-1地號上地合併利用，並以永春路為建築線，始符經濟
    效用；反之，如依上訴人丁○○所主張之方案為分割，則被
    上訴人丙○○就系爭587-1地號土地分得部分，將因無法與
    其及己○○就系爭583地號土地分得之部分合併使用，造成
    土地閒置浪費，而成為畸零地。至因丙案分割致被上訴人丙
    ○○多分得土地之部分，被上訴人丙○○願以金錢補償上訴
    人丁○○。是伊等主張依原審判決附圖丙案所示之方法鑑價
    金額為分割等語，資為抗辯，並聲明求為：駁回被上訴人及
    盧柏華於原審之請求。
(二)、被上訴人於本院補充抗辯：
  1.關於系爭永定段587-1地號土地之分割方案，首重考慮者為
    分割後是否變為畸零地、及得否與他土地合併使用而為建築
    。原審所採丙案固能令該土地於分割後臨接南面土地，被上
    訴人所有同段583號土地及己○○所有同段583-1號土地合併
    建築使用，將來所興建之建物均能面臨路、面寬充分及地籍
    線平整等優點，惟採此種分割方案需價金補償，除上訴人無
    意願外，被上訴人亦認原審認定被上訴人應給付上訴人之價
    金補償過高，故被上訴人於本院改採主張乙案，該分割方案
    係將系爭587-1號土地予以原物分割，被上訴人分得之E部分
    同時與南向同段583、583-1 地號（被上訴人之父己○○所
    有）土地臨接，南北土地臨接後，臨東面之深度亦達14.2公
    尺，符合台中市畸零地使用規則第3條第1款最小深度之要求
    ，可合併為建築使用，且被上訴人宜毋須對上訴人為價金補
    償，故改採附圖乙案。
  2.否認兩造間有分管契約之存在，且分管契約只有相對性，依
    據新修正的物權法也應經登記。至證人戊○○於本院證述，
    伊口頭有跟被上訴人之父己○○說伊就系爭587-1號土地分
    得的位置云云，並不實在等語。
三、原審經審酌兩造所提出之攻擊防禦方法後，認上訴人起訴請
    求分割系爭土地為有理由，應予准許，惟上訴人所提分割方
    案即如原審判決附圖甲案所示，有害於兩造之利益，且於土
    地之利用價值、社會整體經濟價值之發揮均損害甚鉅，而認
    依如原審判決附圖丙案所示分割方法分割，最屬允洽，因而
    判決如原審判決主文第1、2項所示，並定金錢補償之金額如
    主文第3項所示。上訴人對於原審上開判決結果不服，提起
    上訴，聲明求為：(一)原判決主文第2、3、4項關於不利於上
    訴人部分廢棄。(二)上開廢棄部分，請求判決上訴人與被上訴
    人共有坐落台中市○○區○○段587-1地號土地（地目：道
    ，面積：58平方公尺）如原審判決附圖甲案所示E部分（面
    積：43平方公尺）分歸上訴人丁○○取得、D部分（面積：
    15平方公尺）土地分歸被上訴人丙○○取得。(三)第一、二審
    訴訟費用均由被上訴人負擔。被上訴人則答辯聲明：(一)上訴
    駁回。(二)訴訟費用由上訴人負擔。
四、得心證之理由：
(一)、上訴人於原審主張：系爭坐落台中市○○區○○段587-1號
    土地，地目：道，面積58平方公尺，係上訴人丁○○與被上
    訴人丙○○所共有，應有部分各4分之3（丁○○）、4分之1
    （丙○○），且該土地已經台中市政府都市計畫編定為第二
    種住宅區用地，並無因使用目的而不能分割之情事，亦無不
    為分割之約定，惟因兩造就分割之方法意見不一，致無法達
    成分割之協議，爰依法請求裁判分割，並參酌被上訴人丙○
    ○取得系爭587-1地號土地前，系爭587-1地號土地之原共有
    人間有分管之事實，將系爭土地採原物分割如附圖甲案所示
    等語。被上訴人則於原審抗辯：被上訴人丙○○於取得系爭
    587-1地號土地應有部分時，從未聽聞有分管之約定，且於
    使用上亦無分管之事實，而系爭587-1地號土地與系爭583地
    號土地相毗鄰，583號土地則為己○○、盧柏華及被上訴人
    丙○○三人所共有，因盧柏華與丁○○係父子，己○○與丙
    ○○二人亦為父子關係，故應將系爭583地號與587-1地號土
    地合併分割，並以永春路為建築線始符經濟效用，如依上訴
    人所提之分割方法為分割，則被上訴人立展就系爭587-1地
    號土地分得之部分，無法與被上訴人就系爭583地號土地分
    得之部分合併使用，無法發揮土地之最大經濟效用，至因合
    併分割被上訴人丙○○多分得之土地部分，被上訴人丙○○
    願以金錢補償上訴人丁○○，而請求依附圖丙案所示為分割
    ，嗣於本院上訴審則改稱：應依附圖乙案為適當等語。
(二)、上訴人主張：系爭587-1地號土地為上訴人丁○○與被上訴
    人丙○○所共有，應有部分：丁○○4分之3、丙○○4分之1
    ，且上開土地地目固為道，但已經台中市政府都市計畫編定
    為第二種住宅區用地，共有人間並無不分割之約定，且系爭
    土地亦無因物之使用目的不能分割之情形，惟因上訴人與被
    上訴人迄無法達成分割之協議，故有裁判分割之必要等情，
    為被上訴人所不爭，並有土地登記簿謄本、台中市政府都市
    發展局簡便行文表可按，自堪信為真正，上訴人因此起訴請
    求就系爭587-1號土地為裁判分割，洵屬有據。
(三)、次按：分割共有物應斟酌各共有人之利害關係及共有物之性
    質外，更應顧及均衡之原則，並須就各共有人應分得之範圍
    例如面積多寡、交通位置及狀況、分割後各共有人所取得土
    地之地形、利用價值、全體共有人之利益及整體社會經濟價
    值等加以衡量。查系爭587-1地號土地之現狀為空地，毗鄰
    之四周及對外聯絡道路分別為：南側與同段583號土地毗鄰
    ，583地號土地之南側則面臨台中市○○路，至系爭587-1地
    號土地之北側則面臨南屯路二段，東西兩側則均未面臨道路
    ，土地深度最深處僅約4.6公尺等情，此業據原審勘驗現場
    並製有勘驗筆錄為證（原審卷第148頁）；再者，系爭土地
    587-1號土地地形地勢雖平坦，但因腹地面積不大、地形狹
    長，近似長方形、土地臨街面最大寬度約15公尺，平均深度
    僅約4公尺，致土地因深度不足，而無從單獨供為建築使用
    ，此分據磐隆不動產估價師事務所鑑定明確（見估價報告第
    15-16頁）及台中市政府98年8月24日府都建字第0980208624
    號函覆在卷（本院卷第103頁）。惟系爭土地，雖不得單獨
    供建築使用，但因系爭土地業經編定為都市計畫內住宅區土
    地，故其日後得否與毗鄰之土地合併申請建築使用，如何避
    免無法利用之畸零地，自為本件分割方案所應考慮之因素。
(四)、又查，系爭土地因腹部面積僅58平方公尺，再加上地形狹長
    之限制，造成深度不足，分割後非與其相毗鄰之583地號土
    地合併使用，將無從供為建築使用，形同閒置之空地，故兩
    造就587-1號土地所提之分割方案，無論甲案、乙案或丙案
    均係以上訴人分得部分日後將與其子即原審共同原告盧柏華
    分得之南側相毗鄰之583-2號合併使用，被上訴人分得之部
    分則與被上訴人己○○、丙○○父子分得之583-1及583-2號
    土地合併使用為原則，其中(一)甲案之附圖，係將D部分土地
    分歸被上訴人所有，並與南側毗鄰且已判決確定分歸被上訴
    人丙○○、己○○所有之583、583-1號土地合併使用，而E
    部分則分歸上訴人所有，俾日後與已確定分割其子即原審共
    同原告盧柏華所有之583-2號土地合併使用，至於乙、丙兩
    案之分割方案亦同此原則，僅係就被上訴人及上訴人應分得
    之587-1號土地之位置、面積有所不同而已。本院就兩造所
    主張之分割方案（含被上訴人於一審主張之丙案），即如附
    圖甲、乙、丙三案如各與南側毗鄰之583、583-1、583-2號
    土地各自合併後（即上訴人分得之部分與盧柏華分得之583-
    2合併，被上訴人則與其父子二人於原審分得之583及583-1
    號合併）得否作為建築使用，向主管之台中市政府都市發展
    處查詢，業據台中市政府回函答覆如下：
  1.依台中市畸零地使用規則第3條第1款規定，本案建築基地位
    於住宅區○○○路寬為12公尺，可建築基地最小寬度為3.5
    公尺，最小深度應為14公尺，而587-1號合併南向臨接同段
    583、583-1及583-2（按583、583-1及583-2號係由原583號
    土地分割而來，其中583號土地分歸丙○○，583-1號分歸己
    ○○，583-2號則分歸盧柏華所有）地號土地後，建築基地
    符合上開規定，即可供建築使用。
  2.永定段587-1號土地如為現有巷道，依台中市建築管理自治
    條例第17條第1項第3款之規定：「建築基地正面臨接計畫道
    路或現有巷道，其側面或背面臨接現有巷道者，於申請指定
    （示）建築線時，應一併指定（示）該巷道之邊界線，其因
    而退讓之土地，得以空地計算。」規定，合併南向臨接同段
    583、583-1、583-2等地號土地合併後，可建築使用。
  3.綜上，附圖之甲案、乙案、丙案，分割永定段587-1地號土
    地與南向臨接同段583、583-1、583-2等地號土地合併後，
    可建築使用（見本院卷第103-104頁）。惟丁案因合併D部分
    土地後，583地號土地後方寬度不足3.5公尺，屬畸零地，而
    E部分與同段585地號土地合併後，未達台中市畸零地使用規
    則第3條第2款規定，不得作為建築基地使用，此有台中市政
    府98年8月24日府都建字第0980208624號函文一份附卷足稽
    並經證人即負責核發建造執照之台中市政府都市發展建造管
    理科職員乙○○到庭證述屬實（本院卷第103-104頁、第133
    頁～134頁）
  4.就本件附圖之D案，因其分割後與583號土地及585號土地合
    併後，仍不得作為建築基地使用，故為兩造及本院所不採。
    雖上訴人又以：台中市政府就附圖丁案以其合併D部分土地
    後583號土地後方寬度不足3.5公尺係畸零地，另E部分與同
    段585號土地合併後未達台中市畸零地使用規則第3條第2款
    之規定，仍屬畸零地故不得建築之結論，與其認附圖甲部分
    寬度不足3.5公尺卻得以合併後供建築使用二者似有不符，
    而一度質疑台中市政府前開關於附圖丁案部分之意見有所違
    誤。然附圖丁案之所以無法供建築使用，係因587-1號D部分
    僅與583號土地合併，但該二筆土地合併後最小寬度尚有不
    足3.5公尺之情形，故不得作為建築使用，但如果丁案之D部
    分再合併583-1號土地則可供建築使用，而甲案因有合併583
    -1號土地，故沒有寬度不足之問題。至附圖之甲案，被上訴
    人雖亦一度爭執：583及583-1號土地縱使合併，其臨東面仍
    有不足之問題云云，然583-1號土地本身因深度不足，不得
    單獨建築，故需與583號兩筆土地合併才可以建築使用，且
    只要房屋建築基地最小寬度3.5公尺，寬14公尺深度長方形
    套得進去就可以，其他不足就不予理會，本件甲案因為583-
    1號與583號土地合併起來寬度已足夠，所以587-1號土地深
    度之不足，就不予理會等情，此業據證人乙○○到庭證述屬
    實（本院卷第133頁反面～134頁），是本案之甲案既因將58
    3及583-1號土地與587-1號之D部分之土地合併使用，與丁案
    僅與583號合併使用之土地互有不同，即不能以丁案及甲案
    是否可供建築使用，二者之結論有異，即逕指台中市政府之
    回函有何矛盾或不可取之處，況上訴人及被上訴人就證人乙
    ○○之前開證詞亦均無異議或反對（見本院卷第135頁、第
    162頁反面），故不能以上訴人、被上訴人個人之意見據以
    推翻台中市政府前函之內容及結論。
五、依台中市政府前開函文可知：無論係採附圖甲、乙、丙之分
    割方案（即將上訴人分得之587-1號土地與南側毗鄰之583-2
    號、被上訴人分得與583-1及583-2號土地合併使用），均可
    作為建築之用，且587-1號土地縱為現有巷道，亦屬建築線
    如何配置之問題不影響前開函文之結論。至兩造就分割方案
    固互有爭執，其中上訴人主張甲案，被上訴人於原審主張丙
    案，於上訴審則改採乙案，究竟何者為可採，茲分述如下：
(一)、被上訴人於原審主張之附圖丙案：按依此方案，則被上訴人
    分得之E部分正位於己○○父子分得之583及583-1號土地之
    上方，整體地形呈四方形尚稱完整，反之上訴人分得D部分
    土地，固與南側盧柏華分得之583-2號土地相毗鄰及合併使
    用，但按上訴人及被上訴人所有587-1號土地應有部分核算
    結果，上訴人應分得43平方公尺，被上訴人應分得15平方公
    尺，此業據台中市中興地政事務所複丈明確，兩造就按此分
    得之面積亦均無爭執（按小數點以下之土地面積，因丙○○
    就58 3號土地缺少約0.5平方公尺，故由587-1號土地補足）
    ，若採丙案，則被上訴人丙○○可分得之土地面積計32平方
    公尺，較諸其應有部分可分得之15平方公尺，多出高達一倍
    又2平方公尺之土地面積，上訴人則反而短少17平方公尺，
    雖可採價金補償，但587-1號土地本屬東西長而南北窄短之
    地形，若採丙案分割，勢將使被上訴人應有部分雖小，但分
    得之土地面積面臨南屯路二段道路之面寬卻較大之矛盾情形
    ，與衡平原則已有不合，再就價金之補償，被上訴人固主張
    以每坪15萬元作為找補之標準，然上訴人於82年4月26日買
    受系爭土地時每坪即高達195,000元平方公尺（參上證三）
    ，若依被上訴人主張每坪15萬元或原審認定之每平方公尺46
    ,500元（換算坪數每坪15萬3719元）補償是否適當並非無疑
    ，再上訴人當初購買系爭土地應有部分時，已考慮該地本身
    之面積及地形，而買受其中四分之三之應有部分以為使用，
    若採丙案，無異迫使上訴人以低於當初買賣之價格讓與部分
    土地予被上訴人，亦非允當，況被上訴人於本院亦陳明採丙
    案之補償金額過高，應以原物分配而不需價金補償為宜而改
    採乙案（見本院卷第120頁）；是丙案既有如上之缺失並為
    兩造所不採，自非適宜之分割方案。
(二)、依被上訴人於本院主張之附圖乙案：按依此分割方案，則被
    上訴人分得E部分土地因位於之583及583-1號土地之正後方
    ，整體地形略呈完整之四邊型，並可供建築使用，就被上訴
    人一方而言固有相當之經濟效益，然上訴人應有部分雖占多
    數，但其分割後之地形則呈西北狹長而東南寬之不規則形狀
    ，再加上本件土地原即屬東西向偏長（15公尺寬），南北縱
    深偏短（平均約4公尺之畸零土地）之長方形土地，其長寬
    比例本不相當，若再採乙案之結果，則將使上訴人分得之左
    側土地深度更加狹小，且僅有約2公尺至2.5公尺之縱深，長
    度則不變，勢將造成上訴人分得之D部分左側土地利用價值
    受到相當之限制與折損，對上訴人丁○○共有土地之整體利
    用及經濟價值損害至鉅，而被上訴人分得E部之土地，因該
    部分未與南屯路相通，日後若與583號、583-1號土地合併建
    築，將使583及583-1號土地無跟南屯路相通之防火通道，對
    消防之公共安全亦形成相當之威脅，故亦難謂為適當。
(三)、若採上訴人主張之附圖甲案：按兩造分得之587-1號土地，
    固不得單獨建築使用，但若上訴人將其分得之E部分土地與
    盧柏華分得之583-2號土地合併使用，被上訴人分得之D部分
    土地與己○○及丙○○分得之583及583-1號土地合併使用則
    均得供建築使用，已經台中市政府函覆及乙○○證述如前，
    被上訴人於原審雖抗辯稱：如附圖甲案所示D部分土地，因
    面積僅有0.0015公頃，深度最深處僅約4.6米，為無法單獨
    供建築使用之畸零地，縱然與其所得之A即583號部分土地相
    連接，因北側臨南屯路部分面寬仍有不足，而就該D部分土
    地仍無法供建築使用云云，然己○○分得之583-1號土地因
    深度不足，原即不得單獨作為建築使用，故須583號土地合
    併才可以；已據證人乙○○到庭證述屬實（本院卷第134頁
    ），而系爭587-1號土地本身亦不得單獨作為建築使用，故
    被上訴人就587-1號分得之土地，自應與其依原審確定判決
    已分得之583號土地及己○○分得之583-1號土地一起合併使
    用，方符土地之最大經濟效益，否則將使583-1號土地成為
    畸零地而造成土地資源之浪費及整體經濟價值之減損。更遑
    論被上訴人於原審所主張之丙案或於本院主張之乙案，亦均
    係以被上訴人之587-1號土地與583及583-1號土地合併使用
    ，作為土地分配之前提（被上訴人於本院已改採乙案），可
    見被上訴人日後確有計畫將587-1號分得之土地與583及583-
    1號土地一起合併申請建築使用，若採甲案，當不致損及被
    上訴人就共有土地之使用計畫及利益。被上訴人徒以若採甲
    案，將不能作為建築使用，作為反對甲案之依據，與台中市
    政府之回函及證人乙○○之證詞既有不合，即無可採。再採
    甲案之結果，縱造成被上訴人分得之587-1號土地之地形面
    積較為窄小，但此係因被上訴人應有比例僅4分之1所使然，
    究不能單為考慮被上訴人分得之587-1號土地是否得與附圖
    甲所示之583及583-1號土地形成完整之地形，即犧牲應有部
    分較大之上訴人權益，並不顧及其分得之587-1號土地之利
    用價值及地形之完整性。況若採甲案，被上訴人對外又可接
    連南屯路以對外通行，兩造所分得之土地，又均得與被上訴
    人、己○○及盧柏華於原審分得之583號、583-1號及583-2
    號土地各自合併申請建築使用，對兩造土地整體之開發價值
    及經濟效益暨共有人之利益，均能平衡保障，應認採甲案較
    符合本件共有人之最大利益而為適當之分割方案。
(四)、綜上所述，系爭587-1號土地之分割，應以附圖甲案為可採
    ，原審認應以丙案為適當，尚有未合，上訴意旨指摘及此求
    予將原審就系爭587-1號土地部分之判決予以廢棄，改採甲
    案核屬有據，其上訴為有理由，爰將原判決主文第二項所採
    之分割方案廢棄，並判決如主文第一、二項所示。
(五)、本件事證已臻明確，兩造其餘攻擊防禦方法，經審酌均於本
    件判決結果無影響，爰不逐一論述，併此敘明。
(六)、再「因共有物分割、經界或其他性質上類似之事件涉訟，由
    敗訴當事人負擔訴訟費用顯失公平者，法院得酌量情形，命
    勝訴之當事人負擔其一部。」民事訴訟法第80條之1定有明
    文。本件為請求分割共有物之訴訟，系爭土地之共有人均隨
    時得以訴請求分割，而系爭土地之分割於共有人全體均有利
    益，故認應由共有人全體按原應有部分比例負擔訴訟費用為
    當。
據上論結，本件上訴為有理由，依民事訴訟法第450條、第80條
之1，判決如主文。
中    華    民    國    98    年    11    月     3    日
                民事第二庭    審判長法  官  邱森樟
                                    法  官  翁芳靜
                                    法  官  謝說容
以上正本係照原本作成。
不得上訴。
                                    書記官  胡美娟
中    華    民    國    98    年    11    月    3     日
                                                      Ｓ


司法院資訊處製作；財團法人民間司法改革基金會備份。
